臺灣橋頭地方法院民事裁定
109年度消債更字第128號
聲請人即債  楊迪淮  
務人                
0000000000000000

代  理  人  王志中  法扶律師
上列當事人因消費者債務清理事件聲請更生，本院裁定如下：
    主  文
聲請人楊迪淮自民國一百零九年十一月二十日下午四時起開始更
生程序。
命司法事務官進行本件更生程序。
    理  由
一、聲請意旨略以：聲請人即債務人楊迪淮前向金融機構辦理消
    費借貸、信用卡契約等，致積欠無擔保債務計新臺幣（下同
    ）2,727,721元，因無法清償債務，乃於民國108年12月間向
    本院聲請前置調解，因無法負擔債權人所提還款方案而於10
    9年2月13日調解不成立，因聲請人有不能清償債務或有不能
    清償之虞，復未經法院裁定開始清算程序或宣告破產，爰依
    法聲請准予裁定更生等語。
二、按「債務人不能清償債務或有不能清償之虞者，得依本條例
    所定更生或清算程序，清理其債務。」消費者債務清理條例
    （下稱消債條例）第3條定有明文。衡以消費者與金融機構
    間債之關係之發生，係依契約自由原則及相互間之信賴為基
    礎，此為社會經濟活動得以維繫及發展之重要支柱，債務人
    經濟窘迫，固不應任其自生自滅，債權人一方之利益，仍不
    能因之摒棄不顧。是債務人於協商程序中，自應本於個人實
    際財產及收支狀況，依最大誠信原則，商討解決方案。如終
    究不能成立協商，於聲請更生或清算時，法院審酌上開條文
    所謂「不能清償或有不能清償之虞」，自宜綜衡債務人全部
    收支、信用及財產狀況，評估是否因負擔債務，而不能維持
    最基本之生活條件；所陳報之各項花費，是否確屬必要性之
    支出；如曾有協商方案，其條件是否已無法兼顧個人生活之
    基本需求等情，為其判斷之準據。
三、經查：
  ㈠聲請人前向各金融機構辦理消費借貸、信用卡契約等，致現
    積欠無擔保債務至少2,727,721元，前即因無法清償債務，
    而於108年12月間向本院聲請前置調解，因無法負擔債權人
    所提還款方案而於109年2月13日調解不成立等情，有108年1
    2月18日前置調解聲請狀所附債權人清冊、財團法人金融聯
    合徵信中心前置協商專用債權人清冊、信用報告、調解筆錄
    等件在卷可稽，堪信為真實。
  ㈡聲請人自陳原為醫院看護，日薪1,200元，每月薪資約22,000
    元，惟於109年7月起從事外送員，每月薪資約20,000元，而
    其名下無財產，107、108年度申報所得分別為97,690元、68
    ,750元，現勞工保險投保於職業工會等情，有財產及收入狀
    況說明書、勞工保險被保險人投保資料表、綜合所得稅各類
    所得資料清單暨國稅局財產歸屬資料清單、109年7月13日陳
    報狀所附收入切結書附卷可稽。則查無聲請人有其他收入來
    源，佐以聲請人108年度所得甚低，現勞保投保於職業工會
    ，則以聲請人主張之收入來源，應全非虛罔，是聲請人自陳
    現每月薪資20,000元，尚非不可採信，以20,000元作為核算
    其現在償債能力之基礎，應能反映真實收入狀況。
  ㈢至支出部分，聲請人主張扶養母親，每月支出扶養費5,000元
    。按直系血親相互間，互負扶養之義務，民法第1114條第1
    款固有明文。然查聲請人母親黃○○，其每月尚領有勞保年金
    18,061元，且名下尚有2筆房屋、3筆土地等情，有戶籍謄本
    、領取年金之存摺內頁、國稅局財產歸屬資料清單附卷可證
    ，則聲請人母親每月收入已逾109年度高雄市最低生活費標
    準1.2倍即15,719元，應認其尚能維持生活，而未有受聲請
    人扶養之必要，聲請人主張需扶養母親等情，難認可採。至
    聲請人個人日常生活必要費用部分，審酌聲請人負債之現況
    ，基於社會經濟活動之互賴及誠信，該日常生活所需費用，
    自應節制開支，不得有超越一般人最低生活標準之享受，否
    則反失衡平，本院依消債條例第64條之2第1項，參酌衛福部
    社會司所公告歷年最低生活費標準，109年度高雄市最低生
    活費標準13,099元之1.2倍為15,719元，則聲請人每月最低
    生活費除有特殊情形並有證據證明者外，自宜以此為度，始
    得認係必要支出，聲請人主張每月個人必要生活費為15,719
    元，與上開標準15,719元相同，應認可採。
  ㈣綜上所述，以聲請人現每月之收入20,000元為其償債能力基
    準，扣除其每月個人必要生活費15,719元後僅餘4,281元，
    而聲請人目前負債總額為2,727,721元，以上開餘額按月攤
    還結果，約23年期間始能清償完畢，堪認聲請人確有不能清
    償債務或有不能清償之虞之情事。從而，聲請人主張已不能
    清償債務，聲請本院准予更生，依所舉事證及本院調查結果
    ，即無不合。
四、末按「法院開始更生程序之裁定，應載明其年、月、日、時
    ，並即時發生效力。」、「法院裁定開始更生或清算程序後
    ，得命司法事務官進行更生或清算程序，必要時得選任律師
    、會計師或其他適當之自然人或法人一人為監督人或管理人
    。」消費者債務清理條例第45條第1 項、第16條第1 項分別
    定有明文。本件聲請人其目前收入及財產狀況，不能履行債
    務，依聲請人其目前收入及財產狀況，未償之債務亦屬不能
    清償，有如上述。此外，復查無聲請人有消費者債務清理條
    例第46條各款所定駁回更生聲請等事由，從而，聲請人聲請
    更生，洵屬有據，應予准許，爰命司法事務官進行本件更生
    程序。
五、依消費者債務清理條例第11條第1 項、第45條第1 項、第16
    條第1 項，裁定如主文。
中　　華　　民　　國　 109　　年　　11　　月　　20　　日
                      　　民事庭　法　官　李姝蒓
以上正本係照原本作成。
本裁定已於109年11月20日下午4時公告。
本裁定不得抗告。
中　　華　　民　　國　 109　　年　　11　　月　　20　　日
  　                              書記官　郭南宏